【裁判字號】    92,上訴,672
【裁判日期】    920527
【裁判案由】    妨害自由等
【裁判全文】
臺灣高等法院刑事判決                            九十二年度上訴字第六七二號
    上訴人即
    被    告  戊○○
右上訴人即被告因妨害自由等案件，不服臺灣桃園地方法院九十年度訴字第七六二號
，中華民國九十一年十二月三十日第一審判決（起訴案號：臺灣桃園地方法院檢察署
九十年度偵緝字第二三三號），提起上訴，本院判決如左：
    主  文
上訴駁回。
    事  實
一、戊○○綽號「阿路仔」，於民國（下同）七十九年間因盜匪等案件，經台灣桃園
    地方法院於八十一年一月十六日以八十年度訴字第七八號判處有期徒刑九年，嗣
    經台灣高等法院及最高法院駁回上訴確定；復於八十年間因竊盜、違反麻醉藥品
    管理條例等案件，經台灣桃園地方法院判處有期徒刑二年及六月，應執行有期徒
    刑二年三月刑確定，嗣上開三罪經本院以八十二年度聲字第二０號裁定應執行有
    期徒刑十一年，於八十四年十月十七日假釋出獄，假釋縮刑期滿日期為九十一年
    九月十七日。詎仍不知悔改，於假釋中（於本件不構成累犯），緣乙○○基於意
    圖營利之概括犯意，擔任俗稱「六合彩」之組頭，提供簽單供不特定人簽賭後，
    再將所收之牌支或轉至上手（邱垂成等人）下注、或直接與賭客對賭之方式，連
    續聚集不特定之多數人以簽選號碼方式賭博財物。另邱垂成（由台灣桃園地方法
    院九十年度訴字第三五號判處有期徒刑一年）、甲○○（由台灣桃園地方法院九
    十年度訴字第三五號判處有期徒刑六月，如易科罰金以三百元折算一日）、劉運
    清、丙○○（綽號「阿龍」，現由台灣桃園地方法院九十一年度訴字第一五０號
    審理中）等人共同基於意圖營利之概括犯意，自八十九年八月初起，合資成立俗
    稱「六合彩」之組頭集團，並各自擔任組頭提供簽單供不特定人簽賭後，再將所
    收之牌支或轉至上手下注、或即直接與賭客對賭之方式，在桃園縣、台北縣新店
    等地，連續聚集不特定之多數人以簽選號碼方式賭博財物。（以上五人賭博部分
    ，均未據起訴），乙○○所收之牌支均透過丙○○轉至上述邱垂成等人合資成立
    之「六合彩」組頭集團下注。嗣因丙○○向邱垂成表示乙○○於八十九年九月中
    旬某次開獎期日簽中新台幣（下同）一千三、四百餘萬元，當晚乙○○即由丙○○陪同，與邱垂成在『新楓林苑茶藝館』討論付款事宜。並於翌日在桃園市『耕
    讀園茶藝館』，由陪同乙○○前來之丙○○，向邱垂成收取其在桃園縣蘆竹鄉農
    會貸款所得、付款人為合作金庫慈文支庫、金額二百十七萬元、發票日為八十九
    年十月四日之支票乙紙（已兌現），並由丙○○提供其與乙○○共同友人高琬晴
    之帳戶予邱垂成，請邱某轉知甲○○將其應賠出之款項匯入該帳戶。林某即旋於
    八十九年九月二十七日分別自其與親人林寶鳳帳戶匯款三百五十萬元及一百萬元
    進入前開帳戶中，並陸續於其住處多次將嗣經兌現之客票交付丙○○，邱、林二
    人前後共計交付達八百餘萬元。
二、後因邱垂成、甲○○二人於同年十月間，懷疑乙○○詐騙前開六合彩彩金，乃由
    邱垂成出面，夥同己○○（經台灣桃園地方法院另案判處有期徒刑八月，尚未確
    定）、戊○○、丙○○、徐文禎、黃建偉（以上二人均未據起訴）、年籍不詳、
    自稱為「呂健國」之成年男子、姓名年籍不詳、綽號「小楊」、「小勇」之成年
    括犯意聯絡，及與庚○○（由台灣桃園地方法院九十年度訴字第三五號判處有期
    徒刑一年四月）、甲○○，共同基於私行拘禁及傷害之犯意聯絡，分別於：
（一）八十九年十月下旬某日（距離本件案發時間八十九年十一月十三日前十餘日）
      ，在位於桃園市○○路之「新楓林苑茶藝館」，邱垂成向在場之「花花世界Ｋ
      ＴＶ」負責人、綽號「阿禎仔」之徐文禎、徐某之手下己○○、「花花世界Ｋ
      ＴＶ」之現場負責人戊○○等人表示其與甲○○、劉運清等人合組之六合彩組
      頭集團遭乙○○詐賭簽中彩金一千四百餘萬元，已交付八百餘萬元，欲委託徐
      文禎處理債務（即討債），倘處理（即討債）成功，願僅拿回二百五十萬元，
      剩餘金額作為報酬等語。徐文禎、戊○○及己○○等人應允出面處理邱垂成與
      范、張間之賭博債務糾紛。而乙○○係由丙○○介紹，乃由徐、廖二人聯絡與
      丙○○熟稔之翡翠雜誌社副社長黃建偉（外號「阿偉」）到場探尋張某下落，
      黃建偉到場後亦表示願參與處理。嗣經徐文禎、黃建偉等人透過丙○○之好友
      張鎮平查悉丙○○下落。惟丙○○表示其對詐賭之事並不知情，與其無關，但
      願通知乙○○出面說明。
（二）八十九年十一月十三日二十時十分許，丙○○即以電話佯稱邀約乙○○至桃園
      市○○路「花花世界ＫＴＶ」飲酒，並通知受邱垂成之託討債之徐文禎、黃建
      偉分別率領手下戊○○、年籍不詳、自稱為「呂健國」之成年男子及其他不詳
      姓名年籍之成年男子總計十餘人，先集合在「花花世界ＫＴＶ」等候，丙○○
      則亦偕同庚○○及姓名年籍不詳、綽號「小勇」、「小楊」之成年男子到場，
      預為佈置，兩方人馬分頭進行，戊○○乃聯絡從邱垂成口中得知乙○○長相之
      己○○到場。當日傍晚，乙○○不疑有他，於同日二十一時五十分許，己○○
      尚未到達前，即駕駛其所有車牌號碼三Ｌ─八六五九號賓士牌自用小客車，搭
      載恰巧從台中來訪之友人丁○○一道前往，將車停放在「花花世界ＫＴＶ」一
      樓之統一超商前，即自行徒步走上二樓ＫＴＶ，丁○○則臨時先進入一樓之統
      一超商內購買香煙。乙○○於詢問ＫＴＶ服務人員後，即逕自進入僅丙○○及
      另一不詳姓名、不知情之服務女子在場之第二○七號包廂內。庚○○見乙○○
      到來後，隨即率綽號「小勇」、「小楊」及多名徐文禎手下之不詳姓名年籍之
      成年男子，分持西瓜刀乙支、及不具殺傷力之手槍，進入該包廂內，喝令范某
      不准動，並由庚○○持西瓜刀強押乙○○，並與「小勇」「小楊」等男子聯手
      將范某押上丙○○所提供車號不詳之三菱牌紅色自用小客車內，又為掩飾丙○○之共犯身分，亦佯裝將丙○○同時押上車，再由庚○○在車內以手銬將乙○○、丙○○銬住，並以膠帶矇住眼睛，庚○○趁乙○○眼睛被矇住後，隨即將
      丙○○之手銬打開，讓其離開該車，並由張某駕駛乙○○前開賓士車在前引導
      ，強押乙○○前往丙○○位於桃園縣桃園市○○街六八一巷廿一號之住處，並
      將乙○○私行拘禁於該處，丙○○旋即離去，並即以電話告知邱垂成已將乙○○私行拘禁之上情。庚○○等人以徒手毆打乙○○之強暴手段，致乙○○受有
      臉部受傷暨流鼻血等之傷害，並以手持之西瓜刀乙支之脅迫方式，使乙○○承
      認確有詐賭六合彩彩金二千萬元情事，並同意於翌日帶同庚○○等人返家拿取
      存摺偕至銀行提款。
（三）不解實情之丁○○於同日二十一時五十分許，自「花花世界ＫＴＶ」一樓超商
      購物完畢走出店外，即遭徐文禎命在一樓等候，不知乙○○已先自行上樓，而
      誤以為丁○○係乙○○之戊○○指揮黃建偉手下自稱為「呂健國」之成年男子
      與另二名不詳姓名年籍之成年男子，由呂健國持不具殺傷力之手槍乙支，共同
      強押丁○○至「花花世界ＫＴＶ」另一包廂內，因丁○○反抗，呂健國乃以槍
      柄毆打其頭部成傷制止。嗣由黃建偉之另四名不詳姓名年籍成年男子之手下，
      接手將丁○○強押至車號不詳之自用小客車內，載往丙○○位於桃園縣桃園市
      ○○街六八一巷廿一號之住處私行拘禁，隔四、五分鐘後，乙○○亦被庚○○
      等押至該拘禁處（當時係在矇眼綑綁之狀態中），庚○○等始發現丁○○係與
      乙○○一道前往之人，為防止丁○○報警，旋在該處將丁○○綑綁及矇住雙眼
      後，再由黃建偉之該四名手下將丁○○押回原車，載往桃園縣桃園市○○路○
      段七號之空屋內私行拘禁，並以徒手毆打丁○○之強暴手段，致丁○○受有頭
      臉、手腳及胸部等之傷害，迫使丁○○承認確有幫助乙○○詐賭六合彩彩金二
      千萬元情事。嗣由戊○○與另三名不詳年籍之成年男子在該處看管丁○○，戊○○為求慎重，乃於當日深夜時許，親自駕車接送知道乙○○長相之己○○至
      拘禁丁○○之上開處所察看，己○○到場後告知拘禁者並非乙○○，隨即離去
      ，丁○○則繼續被拘禁於該處。
（四）嗣於翌日即八十九年十一月十四日中午十二時許，經丙○○通知後，邱垂成、
      甲○○、己○○、戊○○、徐文禎及黃建偉等人集合位於桃園縣桃園市○○路
      之「花天下茶藝館」商討乙○○還款事宜，並推由甲○○駕駛其所有車牌號碼
      ＡＤ─四五九二號廂型車，載同邱垂成、己○○、及其後到場，不知情之蘇千
      耀、蘇崇仁（經台灣桃園地方法院九十年度訴字第三五號判決無罪）等人前往
      新屋交流道旁，與丙○○、庚○○等人會合，丙○○、庚○○與另二名不詳姓
      名年籍之成年男子，則將乙○○以膠帶及手銬綑綁矇住雙眼後，由丙○○駕駛
      不詳車號之紅色三菱自用小客車，於當日下午二時卅分許，將乙○○押至前開
      地點會合，丙○○隨即駕車離去。其後，即由庚○○強押乙○○登上甲○○所
      駕駛之前開廂型車，再由劉某解開范某之手銬及矇眼之膠帶後，連同車上共計
      七人駛往乙○○住處，再由庚○○強押乙○○下車進入拿取存摺，無犯意聯絡
      之蘇崇仁則亦跟隨下車如廁。范某於家中拿取第一商業銀行二本（其中一本並
      無任何存款）、合作金庫一本、中興商業銀行一本共計四本存摺及印章後，即
      返回車上。因斯時已超過銀行營業之下午三時卅分，乙○○乃提議至其住處旁
      營業時間至四時之第一商業銀行平鎮分行提領。經渠等同意後，甲○○即於同
      日下午三時四十分許將廂型車駛至該銀行前，由庚○○跟隨乙○○入內提款，
      甲○○則將廂型車駛至停車場等候。乙○○乃趁庚○○不注意之際，填寫欲領
      取現金八百五十萬元之提款單，並提示該並無任何存款之帳戶存摺，及書寫「
      綁票」之字條予銀行櫃檯人員，藉以求救。嗣經銀行人員發覺有異，爰報警於
      同日下午四時許當場查獲庚○○、邱垂成、甲○○及己○○，並在庚○○身上
      扣得其於九十年十一月十四日凌晨二時五十七分於便利商店購買綑綁乙○○所
      用膠帶之統一發票乙紙，並於前開廂型車上查獲庚○○所有用以私行拘禁所使
      用之手銬及鑰匙各乙支。
三、庚○○於被查獲後，於翌日即八十九年十一月十五日凌晨零時十分許，帶同警方
    至前開私行拘禁乙○○之桃園市○○街六八一巷廿一號處所，於一樓廚房地板上
    扣得庚○○所有用以揩拭乙○○鼻血之衣服乙件，與分別於一樓廚房流理檯上、
    四樓房間內扣得庚○○所有，供綑綁乙○○所用之膠帶（使用過）大、小團各乙
    團共計二團（扣押清單誤載為二捲）。
四、後因庚○○等人將乙○○押往銀行提款之事業經警查獲，黃建偉、戊○○、呂健
    國等人始命手下將丁○○於同月十五日凌晨四、五時許，載往桃園縣大溪鎮山豬
    湖附近山區釋放，經陳某自行徒步下山報警，始知上情。
五、案經被害人乙○○、丁○○訴由桃園縣警察局中壢分局報請台灣桃園地方法院檢
    察署檢察官偵查起訴。
    理  由
一、訊據上訴人即被告戊○○固承認其係「花花世界ＫＴＶ」現場負責人，並於邱垂
    成在「新楓林苑茶藝館」委託其老闆徐文禎處理與乙○○之賭債糾紛時在場聽聞
    彼等談話之經過，但矢口否認有前揭妨害自由、傷害之犯行，辯稱：乙○○應丙○○之邀至店裡商談事情，其只是遵照徐文禎之指示，將乙○○帶入樓上二０七
    包廂而已；邱垂成是委託徐文禎討債，徐文禎再找黃建偉，黃建偉就找他的小弟
    「阿狗」去處理，押走乙○○的當天，徐文禎、黃建偉都有在樓上，二○七包廂
    只有丙○○在那裡等候乙○○，徐文禎是其公司的大股東即老闆，他交代其有一
    位范先生來時，帶他進二○七包廂，等乙○○來時，其就先帶他進二○七包廂，
    在其下樓時呂健國問還有沒有其他人，其說還有一個在樓下，呂健國就去帶該人
    上去，其只見他們勾肩搭背，並沒有看到呂建國用槍押丁○○上去，後來有朋友
    的太太來找其，其帶他到三樓的廚師休息室聊天，伊後來出來時，他們都離開了
    ，他們如何離開的其並不知道，其並無與徐文禎等人共同謀議私行拘禁被害人乙○○、丁○○及傷害之犯行，本案都是徐文禎與邱垂成在策劃，其雖然知情，但
    未參與，其於八十九年十一月十三日晚上至翌日凌晨之時間，都在「花花世界Ｋ
    ＴＶ」上班云云。
二、惟查：
（一）被害人乙○○於前揭時、地遭私行拘禁、毆打等情，業據被害人乙○○於原審
      審理中指述：「八十九年十一月十三日丙○○叫我來桃園花花世界來飲酒，我
      到花花世界之後，一人獨自上包廂內，去找丙○○，裡面有丙○○及一名服務
      小姐。到包廂內酒還沒有喝到，就有十多人持槍、持刀進來，沒有說話，就把
      我押走。在樓上時就將我的眼睛矇起來，把我帶到．．．丙○○的住處．．．
      才將我的眼睛解開．．．丙○○是否被帶走，我不知道。他當時在場，也是被
      擄走的樣子，但是我事後知道，他是幕後的主謀，他是在唱戲給我看。押到丙○○的家時．．．他們．．．要我賠二千萬元。隔天我與邱垂成及其他不認識
      的人約十人，分乘二部車，先回家拿存摺、印章，中午三點多才去領錢，到銀
      行之後，我跟銀行行員說我被綁票，行員才按警鈴，警察就來救我。」等語綦
      詳（參見原審第七六二號卷第八十四頁至九十頁、第三五號卷第四頁至第五頁
      、第五六頁至五九頁、偵查卷第六六頁至七十三頁、七十四頁至七六頁、第一
      二六頁至一二七頁）。又被害人丁○○於八十九年十一月十三日二十一時五十
      分許，於桃園市○○路「花花世界」樓下遭「阿國」及其他不詳姓名之人強押
      至上開處所拘禁，並遭毆打等情，亦據被害人丁○○於原審審理中指述：「我
      煙，出來後剛要點上香煙時，有三人過來，一個人用槍抵住我背後叫我不要動
      ，將我押到樓上，在二樓時我掙扎，他們就用槍柄打我，把我的頭打傷，當時
      樓上有十多人，他們就將我制服，將我上手銬，並將我拖到樓下的車上，將我
      載走，載到一個我不知道的地方，隔了五分鐘，我看到乙○○也被帶到我的旁
      邊，他們叫我不可抬頭，並把我的眼睛矇住把我帶走．．．後來他們將我丟在
      一個山頂上，那已經是案發後的第三天．．．」等語綦詳（參見原審九十一年
      十月十七日審理筆錄），並經證人即第一商業銀行平鎮分行警衛倪克偉、櫃員
      張秋梅證述在卷（參見原審訴字第三五號卷第五二頁至第五三頁、偵查卷第七
      十八頁至第八十頁）核與查獲警員葉新民、陳耀勳到庭證述之內容相符（參見
      原審訴字第三五號卷第十四頁至第十五頁）。此外，並有存摺影本乙紙、被害
      人乙○○書寫「綁票」字樣之紙條乙紙、提款單二紙、贓物認領保管單一紙、
      被害人受傷相片五紙在卷可參（參見偵查卷貳第六二頁至第六六頁、第九一頁
      至第九三頁），及共同被告庚○○所有於便利商店購買綑綁乙○○所用膠帶之
      統一發票乙紙、揩拭乙○○鼻血之衣服乙件、及供本件犯罪所用之手銬（含鑰
      匙乙支）乙副、使用過之膠帶大、小團各乙團共計二團等物扣案可憑（參見偵
      查卷壹第八六頁）。雖被害人乙○○、丁○○二人於警訊中指稱係於民族路與
      復興路口遭廂型車阻路挾持，與事實不符，惟既已於偵查及原審審理中修正其
      指述，且互核一致，自不得僅以被害人於警訊中指訴之情節有部分與事實不符
      ，即否認渠等前開全部證言之證據力，故被告戊○○供稱其僅帶被害人乙○○
      進入「花花世界ＫＴＶ」二○七包廂，其不知包廂內發生何事，也不知其他人
      有挾持及傷害被害人云云，顯與事實不符。
（二）共同被告庚○○於警訊中供稱：「由我及丙○○合力演一場戲，先由丙○○計
      誘乙○○到桃園市，由伊下手綁架他們二人（指張、范），再將丙○○放掉（
      因丙○○與乙○○認識），由他（指張）去聯絡甲○○等人後共同謀財」、「
      自小客車及手拷是丙○○準備的，膠帶及西瓜刀是我臨時去買的。」、「我把
      當時與乙○○聊天之男子丙○○（綽號「阿龍」）也押上車，然後我用自備之
      手銬及膠帶將他們二人銬在一起，並用黃色的膠帶綑綁乙○○之手腳，並用膠
      帶矇住乙○○之眼睛與嘴巴。然後開始撕膠帶發出聲音，讓乙○○誤以為我在
      綑綁丙○○，然後我放開丙○○的手銬，將乙○○反銬，然後便開車在桃園市
      區內繞行約十幾分鐘後回到原點將丙○○放下車，由丙○○駕駛乙○○停放在
      該地之三Ｌ─八二五九號賓士轎車，我則載著乙○○跟在丙○○後面，由丙○○帶路駕駛到一處空屋（桃園市○○街六八一巷三號），然後將乙○○押下車
      ，押進房間，由我看守，然後丙○○即離開，直到十四日中午，丙○○返回告
      訴我他有約到與乙○○有金錢糾紛之人（即為被警方查獲之甲○○、邱垂成、
      蘇千耀、蘇崇仁、己○○），即由我將乙○○押上紅色三菱牌自小客車後座，
      由丙○○開車，我坐後座控制乙○○，到南崁（按應為新屋）交流道附近之工
      業區與甲○○所駕駛之廂型車會合，後由我將乙○○押上廂型車，然後我解開
      乙○○身上之膠帶與手銬．．．」、「因丙○○於八十九年十一月十一日向我
      說他欠甲○○等人金錢，但這件事與乙○○有關，所以要我想想辦法，並說如
      果事情處理好會包紅包給我．．．」等語（參見偵查卷壹第一一頁至第一六頁
      ）。彼於偵查中亦供稱：「我是詹（進路）介紹才認識邱垂成，且不知道邱（
      垂成）有另找特定人士處理．．．我是經由詹（進路）介紹才認識邱（垂成）
      ，才得知邱（垂成）有債務問題，我才幫他處理。」（參見偵緝卷第五一頁）
      。於原審另案九十年度訴字第三五號刑事案件審理中供稱：「（問：事情是如
      何計畫分工的？）一星期前我朋友『阿勇』找我去『花花世界』喝酒，碰到戊○○，當時邱垂成、戊○○、甲○○及邱成垂的一些友人在場，當時邱垂成說
      他六合彩被騙之事，我有同意說要代他出來（處理）」等語（見原審第三五號
      卷九十年三月五日訊問筆錄）。可見被告戊○○確有積極介入共同被告邱垂成
      與被害人乙○○債務糾紛之處理，並出面邀集庚○○參加本案之謀議與行動，
      應無疑義。
（三）共同被告己○○於警訊時亦供稱：「邱垂成於十四日早上以電話告訴我，昨（
      十三）日晚上事情處理好了，約我十四日早上十點三十分到桃園市○○路花天
      下泡茶坊見面，我於十一時到達約定處，邱垂成、戊○○、綽號『阿禎仔』、
      『阿偉』四人已經在泡茶，我們等到下午二點左右，甲○○才開車到達，當時
      蘇千耀打電話問我在何處，我告訴他要跟邱董收錢，過沒十分鐘蘇千耀、蘇崇
      仁也到達，我與邱垂成、蘇千耀、蘇崇仁坐甲○○開的車前往中壢，途中邱董
      叫甲○○開車到新屋後，車子停在路旁，接著庚○○將乙○○推上車後，我們
      就到另一處，庚○○帶乙○○下車約五分鐘後返回車上，邱董問庚○○有拿到
      存摺嗎？劉答『拿到了』。邱董說已超過三點半，乙○○接著說第一銀行到四
      點，約十五分鐘後就到銀行了。」、「因為『阿路仔』（戊○○）告訴我有這
      條帳要處理，有錢可分，我才參與．．．邱垂成答應，將他的部分二百五十萬
      拿回來，多餘的贖款交給『阿路仔』對有參與的人作分配。」、「（這個計劃
      主謀是何人？）邱垂成）」等語（參見偵查卷第五五頁至第五六頁）；於偵查
      中並供稱：「與戊○○是朋友．．．」、「戊○○十四日打電話給我，有人欠
      邱（邱垂成）的錢，要我們過去處理．．．」等語（參見偵查卷第一二０頁）
      。於原審另案九十年度訴字第三五號刑事案件審理中供稱：「最早是在『新楓
      林茶藝館』，我是與徐文禎一起去的，到了那裡還有邱垂成、阿偉以及戊○○
      ，邱垂成說要找一位姓范的人欠他錢約有壹仟多萬元，因為六合彩詐賭的事情
      ，要徐文禎設法找到這個人，徐文禎就答應了．．．那是距離花花世界案發事
      件十幾天前的事情．．．案發當天戊○○打電話給我說是徐文禎要我去花花世
      界，因為先前要找的人已經找到了．．．徐文禎要我去是因為他要我看看那人
      是否即為乙○○，因為邱垂成先前有說乙○○的長相，說他下巴左方有一個很
      大的痣。我就到花花世界，那時大約十點鐘，我到那裡就只有看到徐文禎、戊○○，沒有看到那位要我辨別的人，徐文禎就說那人已經走了，我就回到民生
      路的住處。後來到了晚上十二點時，戊○○打電話給我，他表示那人又找到了
      ，他要來接我去辨認，過了十五分鐘他就一人開車到我家來載我，去到大業路
      二段七號，到了那邊就看到有一人被押在那邊，我看了這人下巴一眼沒痣便離
      開了，當初在場的還有另二名小弟，但我不認識，也不知道是誰的小弟，後來
      我就自己叫計程車回家了。第二天邱垂成打電話給我，問我在何處，要我到花
      天下，並說昨天晚上的那個人已經抓到了，現在要領錢，我就去花天下．．
      ．」、「（事情是如何計畫分工的？）一星期前在『花花世界』酒店與邱垂成
      、戊○○喝酒時，邱垂成有談到六合彩被詐騙的。」等語（參見原審另案第三
      五號卷第五頁、第三八頁至四十頁）；渠於原審審理時供稱：「（問：你為何
      參加該計畫？）當初我就有說如果邱有找我的話，我願意幫忙。」及「（問：
      誰通知你去幫忙？）邱垂成、戊○○、丙○○通知的。」等語（見原審九十年
      六月一日訊問筆錄）。而證人徐文禎亦供承受共同被告邱垂成委託處理賭債糾
      紛及事後於「花天下茶藝館」聚會等情（見原審另案三五號卷第二十九頁至第
      三一頁）。雖共同被告己○○就被捕當天究係接獲邱垂成或戊○○之通知前往
      處理，供詞前後不一，但因相隔一段時間，記憶難免模糊，故自以案發時，且
      尚不及準備之證詞較可採，可知共同被告己○○係接獲邱垂成之通知始到花天
      下，惟共同被告己○○自始至終均供稱被告戊○○參與本案，足認被告戊○○
      確有參與本案，堪以認定。
（四）被害人丁○○雖係臨時參加該邀宴，而被押至證人丙○○之同安街住所，及嗣
      又被轉至大業路空屋由證人戊○○看管，並請出共同被告己○○前來識別身分
      等情以觀，已如前述，是縱認被害人丁○○係誤遭私行拘禁，但仍在前述本件
      相關擘畫人間所存在之預定對被害人乙○○聯手實施妨害自由犯行之共同犯意
      聯絡範圍內，且渠等間就被押者究竟係否乙○○本人仍存有疑問，此由被告請
      來己○○幫忙識別指認乙節可知。而被害人丁○○亦明白指證其曾聞將其強押
      之數人互稱：「待乙○○提款畢，即會將陳某予以釋放」等語，而與本件被告
      等遭查獲並救出被害人乙○○後，丁○○果受釋放等情相合，益徵本件被害人
      兩人之被押，互存緊密之關涉，非可分認為獨立之犯行，殊屬明確。從而，應
      認本件始終參與之邱垂成、己○○與被告戊○○、證人丙○○、徐文禎、黃建
      偉及呂健國間就對被害人乙○○、丁○○二人私行拘禁等犯行間存有共同犯意
      之聯絡，與行為之分擔。至被告庚○○因僅受證人丙○○指示強押乙○○，被
      告甲○○僅於八十九年十一月十四日當天被告知將押同被害人乙○○提款，渠
      二人就被害人丁○○之被押既無從預見，就此部份犯行自無共同犯意聯絡之可
      言。
（五）綜上所述，足認被告戊○○確有共同參與本件私行拘禁被害人乙○○、丁○○
      及傷害之犯行，被告上開所辯顯係事後卸責之詞，委不足採。本件事證明確，
      被告上開犯行洵堪認定。
（六）至於告訴人乙○○指訴稱：遭被告等人脅迫寫下自白書承認詐賭，並口述錄音
      ，且於遭拘禁時，身上之勞力士手錶、行動電話、現金六、七千元等物，亦遭
      強行取走等語；告訴人丁○○指訴稱：遭被告等人脅迫寫下自白書承認幫助詐
      賭，並口述錄音，且於遭拘禁時，身上之證件、行動電話二支、現金三萬多千
      元等物，亦遭強行取走等語。按告訴人本以使被告受處罰為目的，其陳述是否
      可信，乃非別有其他積極證據，不足據為判決基礎，經查並未扣到告訴人指訴
      之上述物品，自難僅憑告訴人分別之單一片面指訴，即認被告戊○○有此部分
      強盜等犯行。
三、按刑法第三百零二條第一項之妨害自由罪，係妨害他人自由之概括規定，故行為
    人具有一定目的，以非法方法剝奪人之行動自由者，除法律別有處罰較重之規定
    ，或妨害人行使權利為目的，而其強暴脅迫復已達於剝奪人行動自由之程度，即
    祇成立第三百零二條之罪，不應再依同法第三百零四條論處，因此使人行無義務
    之事，或妨害人行使權利之低度行為，應為剝奪人行動自由之高度行為所吸收（
    最高法院七十年臺上第三一六一號判決、七十一年臺上字第一五七０號判決、七
    十一年臺上字第三四八八號判決參照）。次按「刑法第三百零二條第一項所稱之
    私行拘禁，原係以非法方法剝奪人行動自由之例示，並未以私禁與其他非法方法
    剝奪人行動自由，別為兩種罪名，即無方法結果關係之可言」；「刑法第三百零
    二條第一項所謂其他非法方法剝奪人之行動自由，係對於同條項私行拘禁之補充
    規定，上訴人將人私行拘禁，同條項既有明文，按之主要規定優於補充規定原則
    ，自不應宣告補充規定之罪名。」（最高法院廿五年上字第一九五四號、卅年上
    字第一六九三號判例參照）。查本件被告戊○○以私行拘禁剝奪被害人乙○○及
    丁○○之行動自由，其目的係在迫使告訴人乙○○還款，而同時使告訴人行無義
    務之事，其低度行為，已為私行拘禁之高度行為所吸收，揆諸上開最高法院判決
    意旨，應不再論刑法第三百零四條第一項之強制罪。核被告戊○○所為，係犯刑
    法第三百零二條第一項之私行拘禁罪及同法第二百七十七條第一項傷害罪。被告
    戊○○與庚○○、邱垂成、甲○○、己○○、丙○○、徐文禎、黃建偉、自稱為
    「呂健國」、綽號「小楊」、「小勇」及其他不詳姓名年籍之成年男子間就對被
    害人乙○○之私行拘禁及傷害犯行間；被告戊○○與邱垂成、己○○、丙○○、
    徐文禎、黃建偉、自稱為「呂健國」、綽號「小楊」、「小勇」及其他不詳姓名
    年籍之成年男子，就對被害人丁○○之私行拘禁及傷害犯行間，有共同犯意之聯
    絡，與行為之分擔，均為共同正犯。又被告於私行拘禁被害人乙○○、丁○○過
    程中多次傷害之犯行，雖時間上固有先後之別，但係為單一之目的，且各行為之
    獨立性極為薄弱，依一般社會健全觀念，在時間差距上，難以強行分開，故在刑
    法評價上，以視為數個舉動之接續施行，合為包括之一行為予以評價，較為合理
    ，應屬接續犯，而為包括之一罪，而分別就單一之被害人，僅各成立一傷害罪（
    最高法院八十六年台上字第三二九五號判例參照）。至先後更換拘禁處所或續再
    強行押往取摺領款均不失為私行拘禁之行為繼續，而非接續，附予敘明。被告戊○○先後私行拘禁及傷害被害人乙○○、丁○○二人之犯行，時間緊接，構成要
    件相同，顯係基於概括犯意而為，為連續犯，應同依刑法第五十六條之規定，各
    論以一罪，並加重其刑。所犯前開二罪間，係具方法結果之牽連關係，為牽連犯
    ，應依刑法第五十五條之規定，從一重之私行拘禁罪處斷。
四、原審基於以上之認定，並審酌被告曾有盜匪案件之前科，經法院判處罪刑在案，
    尚在假釋中，利令智昏，枉顧其假釋身分，其恣將被害人乙○○、丁○○強押，
    並逼迫被害人乙○○取款還錢，手段凶殘，惡性甚重已嚴重危害社會秩序之犯罪
    動機、目的、手段、品行、智識程度、被害人所受損害，及犯罪後之態度等一切
    情狀，量處有期徒刑一年二月，至扣案之之手銬一副（含鑰匙乙支）、膠帶（
    使用過）大、小團各乙團共計二團（扣押清單誤載為二捲），因係共犯被告庚○○所有，且供本件犯罪所用之物，業據其供明在卷；至於共同被告庚○○所有用
    以強押被害人乙○○之西瓜刀乙支，雖未扣案，惟不能證明已不存在（最高法院
    五十一年台上字第一一三四號判例參照）；均依刑法第三十八條第一項第二款之
    規定宣告沒收；另於共同被告庚○○身上所扣得其於九十年十一月十四日凌晨二
    時五十七分向便利商店購買綑綁乙○○所用膠帶之統一發票乙紙，及於上址一樓
    廚房地上扣得庚○○所有用以揩拭乙○○鼻血之衣服乙件，因僅係證物，而非直
    接供本件犯罪所用之物，而不另為沒收之諭知。原審以上認事用法俱無違誤，量
    刑亦屬允恰。被告猶執陳詞上訴指摘原判決不當，為無理由，應予駁回。
五、據上論斷，應依刑事訴訟法第三百六十八條，判決如主文。
本案經檢察官沈世箴到庭執行職務。
中      華      民      國    九十二    年    五    月     二十七     日
                              臺灣高等法院刑事第九庭
                                  審判長法  官  李  文  成
                                        法  官  官  有  明
                                        法  官  周  盈  文
右正本證明與原本無異。
如不服本判決，應於收受送達後十日內向本院提出上訴書狀，其未敘述上訴之理由者
並得於提起上訴後十日內向本院補提理由書（均須按他造當事人之人數附繕本）。
                                        書記官  余  姿  慧
中      華      民      國    九十二    年    五    月     二十七     日
附錄：本案論罪科刑法條全文
刑法第二百七十七條 (普通傷害罪) 傷害人之身體或健康者，處三年以下有期徒刑、
拘役或一千元以下罰金。
犯前項之罪因而致人於死者，處無期徒刑或七年以上有期徒刑；致重傷者，處三年以
上十年以下有期徒刑。
刑法第三百零二條 (剝奪他人行動自由罪) 私行拘禁或以其他非法方法，剝奪人之行
動自由者，處五年以下有期徒刑、拘役或三百元以下罰金。
因而致人於死者，處無期徒刑或七年以上有期徒刑，致重傷者，處三年以上十年以下
有期徒刑。
第一項之未遂犯罰之。


司法院資訊處製作；財團法人民間司法改革基金會備份。
